臺灣高等法院高雄分院刑事判決　　　　96年度上訴字第1619號
上　訴　人　臺灣屏東地方法院檢察署檢察官
上　訴　人
即　被　告　甲○○（原名吳東旭）
選任辯護人　蔡祥銘律師
　　　　　　蔡晉銘律師
上列上訴人因被告違反區域計劃法案件，不服臺灣屏東地方法院
96年度訴緝字第13號中華民國96年6 月20日第一審判決（起訴案
號：臺灣屏東地方法院檢察署89年度偵字第5872號、90年度偵緝
字第194 號），提起上訴，本院判決如下：
    主  文
原判決關於違反廢棄物清理法部分撤銷。
甲○○共同未領有廢棄物清除許可文件，從事廢棄物清除，處有
期徒刑壹年，減為有期徒刑陸月，如易科罰金，以銀元參佰元即
新台幣玖佰元折算壹日，緩刑參年。
    事  實
一、緣坐落屏東縣新埤鄉○○段199 之32地號之土地為不知情之
    劉昌源所有（劉昌源所犯違反區域計畫法部分，業經判處拘
    役59日確定），其於民國88年11月1 日，將上開土地出租予
    不知情之林祖豐（業經無罪判決確定），林祖豐再於89年2
    月26日以每年新台幣（下同）18萬元之代價，將土地轉租予
    曾文財。詎曾文財、張簡鳴保（均經判處有期徒刑1 年，緩
    刑3 年確定）與甲○○（原名「吳東旭」）均明知渠等未依
    規定向主管機關申請領有廢棄物清除許可證或核備文件，不
    得任意為載運廢棄物傾倒棄置之清除工作，竟共同基於犯意
    聯絡，於89年3 月19日15時許，由曾文財僱用甲○○負責接
    洽司機，甲○○遂透過無線電，以每車1, 500元之報酬僱用
    張簡鳴保駕駛車牌號碼WB -237 號營業用大貨車，自屏東縣
    東港鎮某不詳工地載運廢土石夾雜電纜線、水管、樹枝、廢
    塑膠等一般事業廢棄物，至上開土地內已開挖之坑地傾倒棄
    置而為非法清除行為，共計已傾倒1 車次。嗣於89年3 月19
    日18時許，張簡鳴保駕駛上開車輛載運廢棄物至上開土地準
    備傾倒第2 車次時，遭屏東縣環保局稽查人員會同警方當場
    查獲。
二、案經法務部調查局屏東縣調查站移送臺灣屏東地方法院檢察
    署檢察官偵查起訴。
    理  由
壹、證據能力部分：
    本判決所引用之證據資料（詳後引證據），其中傳聞證據部
    分，縱無刑事訴訟法第159 條之1 至第159 條之4 或其他規
    定之傳聞證據例外情形，亦因被告、辯護人及檢察官於本院
    審判程序對證據能力均不爭執，依刑事訴訟法第159 條之5
    第2 項之規定，本院審酌該證據作成之情況，認為適當，均
    得為證據。
貳、實體部分：
一、上開事實，業據上訴人即被告（下稱被告）於原審及本院審
    理中坦承不諱，核與同案被告即共犯張簡鳴保於臺灣屏東地
    方法院92年2 月10日審理時所證述之情節相符，並有屏東縣
    環境保護局廢棄物稽查紀錄1 紙及現場照片4 張在卷可稽。
    且依「事業廢棄物貯存清除處理方法及設施標準」第2 條規
    定，所謂廢棄物之「清除」，係指廢棄物之收集、運輸行為
    而言；再依據內政部訂頒「營建剩餘土石方處理方案」規定
    ，營建剩餘土石方包含：「建築工程、公共工程及建築物拆
    除工程所產生之廢土石方、磚瓦、混凝土塊。」，而此類「
    營建剩餘土石方」固屬有用資源，然如附帶夾雜金屬屑、玻
    璃碎片、塑膠類、木屑、竹片、紙屑、瀝青等廢棄物，則屬
    一般事業廢棄物（參照卷附內政部營建署90年1 月3 日89營
    署綜字第75328 號函、行政院環境保護署94年3 月31日環署
    廢字第0940016986號函），而本案前揭廢棄物稽查紀錄及照
    片所示，本件現場查獲之廢土石夾雜電纜線、水管、樹枝、
    廢塑膠等，應屬一般事業廢棄物乙節，亦據屏東縣環境保護
    局93年2 月2 日屏環廢字第0930000385號函覆明確，是本件
    事證明確，被告犯行洵堪認定。
二、論罪科刑：
  (一)按行為後法律有變更者，適用行為時之法律。但行為後之法
    律有利於行為人者，適用最有利於行為人之法律，刑法第2
    條第1 項定有明文。惟倘新舊法經適用結果，處罰之輕重並
    無不同，該修正即非屬刑法第2 條之「法律變更」情形，自
    無新舊法比較之問題，應依一般法律適用原則，適用裁判時
    法（最高法院95年度第21次刑事庭會議決議參照），（1）
    被告行為後，廢棄物清理法於90年10月24日修正公布，修正
    前廢棄物清理法第22條第2 項第4 款規定，移列至第46條第
    1 項第4 款，法定刑由「1 年以上5 年以下有期徒刑，得併
    科一百萬元以下罰金」，修正為「1 年以上5 年以下有期徒
    刑，得併科新臺幣300 萬元以下罰金」，經核新舊法刑度相
    同（徒刑均為「1 年以上5 年以下」、罰金刑部分僅將幣制
    由「銀元」修正為「新台幣」，法文之構成要件內容則未修
    正；又同法嗣於92年6 月2 日、95年5 月30日再經修正公布
    ，惟修正條文均與本案無關，是上開法律修正，自無刑法第
    2 條「法律變更」應為新舊法比較之問題，應逕予適用現行
    之廢棄物清理法第46條第1 項第4 款規定論處。（2） 又被
    告行為後，刑法業於94年2 月2 日修正公布，並於95年7 月
    1 日生效施行，刑法第28條共犯依修正施行前規定為「二人
    以上共同實施犯罪之行為者，皆為正犯」，修法後規定「「
    二人以上共同實行犯罪之行為者，皆為正犯」，則將完全未
    參與犯罪行為之實行之陰謀共同正犯及預備共同正犯刪除。
    本件被告，不論依修正前、後之刑法第28條，均構成共同正
    犯，對被告而言並無有利或不利之情形，自無新舊法比較適
    用之問題，應逕適用修正後之新法。
  (二)查被告未依廢棄物清理法第41條第1 項規定，向直轄市、縣
    （市）主管機關或中央主管機關委託之機關申請核發公民營
    廢棄物清除機構許可文件，即擅自清除一般事業廢棄物，核
    其所為，係犯廢棄物清理法第46條第1 項第4 款非法清除廢
    棄物罪。被告與曾文財、張簡鳴保，就上開犯行間，有犯意
    聯絡與行為分擔，為共同正犯。另中華民國96年罪犯減刑條
    例業於96年7 月16日生效施行，本案被告犯罪時間係於96年
    4 月24日以前，又無該條例第3 條規定不予減刑之情形，爰
    依該條例第2 條第1 項第3 款之規定減其宣告刑2 分之1。
三、原審據以論處被告罪刑，固非無見；惟查：(一)中華民國96年
    罪犯減刑條例業於96年7 月16日生效施行，原審未及適用予
    以被告減刑，尚有未合；(二)被告係受雇於曾文財，為曾文財
    雇用司機張簡鳴保載運廢棄物，而共犯曾文財、張簡鳴保經
    臺灣屏東地方法院各判處有期徒刑1 年，均緩刑3 年確定，
    有臺灣屏東地方法院92年度訴字第7 號判決1 份在卷可按（
    見原審卷第5 至10頁），且被告犯後坦承犯行，頗有悔意，
    原審量處有期徒刑1 年2 月，尚嫌略重，亦有未合。被告上
    訴意旨認原審量刑過重，指摘原判決不當，為有理由；檢察
    官上訴意旨，認原審未及依中華民國96年罪犯減刑條例之規
    定予以被告減刑，指摘原判決不當，亦有理由，自應由本院
    將原判決撤銷改判。原審酌被告任意受僱他人從事廢棄物之
    清除，污染環境衛生，危害國民健康，惟念尚僅傾倒1 車次
    之廢棄物，所生危害尚非重大及被告犯後坦承犯行等一切情
    狀，量處有期徒刑1 年，減為有期徒刑6 月，併諭知如易科
    罰金，以銀元300 元即新台幣900 元折算1 日。又被告行為
    後，刑法第41條易科罰金之折算標準，於90年1 月10日修正
    公布，同年月12日生效，就原「犯最重本刑為3 年以下有期
    徒刑以下之刑之罪，而受6 個月以下有期徒刑或拘役之宣告
    」得易科罰金之規定，改列為刑法第41條第1 項：「犯最重
    本刑為5 年以下有期徒刑以下之刑之罪，而受6 個月以下有
    期徒刑或拘役之宣告，因身體、教育、職業、家庭之關係或
    其他正當事由，執行顯有困難者，得以1 元以上3 元以下折
    算1 日，易科罰金。」另修正前罰金罰鍰提高標準條例第2
    條前段（現已刪除）規定，就其原定數額提高為100 倍折算
    1 日，則易科罰金之折算標準，應以銀元300 元折算1 日，
    經折算為新臺幣後，應以新臺幣900 元折算為1 日；嗣刑法
    第41條第1 項前段又於95年7 月1 日修正公布施行規定：「
    犯最重本刑為5 年以下有期徒刑以下之刑之罪，而受6 個月
    以下有期徒刑或拘役之宣告者，得以新臺幣1000元、2000元
    或3000元折算1 日，易科罰金。」比較修正前後易科罰金之
    折算標準，以95年7 月1 日修正公布施行前之規定（即90年
    1 月12日修正生效施行之規定），較有利於被告，則依刑法
    第2 條第1 項前段規定，應適用95年7 月1 日修正公布施行
    前之規定（即90年1 月12日修正生效施行之規定）刑法第41
    條第1 項前段規定，定其折算標準，併此敘明。又查被告未
    曾受有刑徒刑以上刑之宣告，有台灣高等法院被告全國前案
    紀錄表各1 份附卷可稽，此次係屬偶發初犯，經此論罪科刑
    之教訓，當知警惕，應無再犯之虞，本院認其所宣告之刑，
    以暫不執行為適當，爰併宣告緩刑3 年，緩刑部分應逕適用
    修正後刑法第74條之規定（最高法院95年度第8 次刑庭會議
    決議參照），附此敘明。
四、被告違反區域計畫法及違反水利法部分，業經原審分別判決
    無罪及免訴確定，附此敘明，
據上論結，應依刑事訴訟法第369 條第1 項前段、第364 條、第
299 條第1 項前段，廢棄物清理法第46條第1 項第4 款，刑法第
2 條第1 項前段、第11條前段、第28條、修正前刑法第41條第1
項前段（即90年1 月12日修正生效施行之規定）、第74條第1 項
第1 款，修正前罰金罰鍰提高標準條例第2 條，現行法規所定貨
幣單位折算新台幣條例第2 條，中華民國96年罪犯減刑條例第2
條第1 項第3 款、第7 條、第9 條，判決如主文。
本案經檢察官陳宗吟到庭執行職務。
中　　華　　民　　國　　96　　年　　9 　　月　　26　　日
                  刑事第九庭    審判長法  官  翁慶珍
                                      法  官  范惠瑩
                                      法  官  陳  箐
以上正本證明與原本無異。
如不服本判決，應於判決送達後10日內向本院提出上訴狀，其未
敘述理由者並應於提出上訴狀後10日內向本院補提理由書（應附
繕本）。
中　　華　　民　　國　　96　　年　　9 　　月　　26　　日
　　　　　　　　　　　　　　　　　　　書記官  張宗芳
附錄本件判決論罪科刑法條：
廢棄物清理法第46條第1項第4款：
有下列情形之一者，處1 年以上5 年以下有期徒刑，得併科新臺
幣3 百萬元以下罰金：
四  未依第41條第1 項規定領有廢棄物清除處理許可文件，從事
    廢棄物貯存、清除、處理，或未依廢棄物清除、處理許可文
    件內容貯存、清除、處理廢棄物。
